臺灣彰化地方法院交通事件裁定　　　 96年度交聲字第1038號
移送機關即
原處分機關　交通部公路總局臺中區監理所彰化監理站
異　議　人
即受處分人　甲○○
上列受處分人因違反道路交通管理處罰條例案件，對於交通部公
路總局臺中區監理所彰化監理站中華民國96年10月17日所為之處
分（彰監四字第裁64-ZGA049852號裁決書）聲明異議，本院裁定
如下：
    主  文
異議駁回。
    理  由
一、按汽車行駛於高速公路、快速公路或設站管制之道路，不遵
    使用限制、禁止、行車管制及管理事項之管制規則而有行車
    速度超過規定之最高速限或低於規定之最低速限者，處汽車
    駕駛人新臺幣（下同）3,000元以上6,000元以下罰鍰，並記
    違規點數1 點，道路交通管理處罰條例第33條第1 項第1 款
    、第63條第1 項第1 款分別定有明文。
二、本件原處分機關係以：受處分人即異議人甲○○（下簡稱受
    處分人），駕駛車牌號碼9U-2337 號自用小客車，於民國96
    年7 月16日13時5 分，在國道3 號北上155.7 公里處，經雷
    達（射）測定其行車時速為127 公里，超過規定之最高時速
    110 公里，超速17公里，經內政部警政署國道公路警察局掣
    開公警局交字第ZGA049852 號舉發違反道路交通管理事件通
    知單逕行舉發，嗣原處分機關以受處分人違反道路交通管理
    處罰條例第33條第1 項第1 款規定裁罰新臺幣（下同）3,00
    0 元，並依同條例第63條第1 項記違規點數1 點等語，於法
    應無不合等語。
三、聲明異議意旨略以：測速照相係人為操作易有失誤，且測速
    儀器不準確之現象時有所聞，如何證明儀器絕對正常。且測
    速照相當時，前方另有他車，兩車距離相近，雷射光波易受
    週遭環干擾而有誤差，如此測得之結果，難以令人心服，況
    伊當時確未超速等語，為此而提出聲明異議。
四、經查：
  (一)受處分人甲○○駕駛車號9U-2337 號自用小客車，於96 年7
    月16日13時5 分，行經國道3 號公路北向155.7 公里處，經
    雷達測得行車時速為127 公里（該路段規定速限為110 公里
    ），超速17公里之違規事實，經警掣單逕行舉發，有內政部
    警政署國道公路警察局舉發違反道路交通管理事件通知單及
    採證照片各1 紙在卷可稽。受處分人雖自認並無超速之情事
    ，並以測速照相係人為操作可能失誤、測速儀器非絕對準確
    等語為辯。惟據原舉發機關即內政部警政署國道公路警察局
    第七警察隊函覆原處分機關稱：「．．．經查閱採證照片，
    並復查詢電腦車籍資料，該車廠牌、顏色均相符，超速違規
    屬實。另查雷射測速槍測速照相儀器係執勤人員經由測速器
    之瞄準對準目標（單一車輛），扣發射板機即可精確測出所
    瞄準目標之速度，系統將攝取車輛之影像，所拍攝照相均輸
    入電腦雷射槍測速照相軟體內，行速數據、測距、車輛影像
    、十字絲、並顯示其牌照列印輸出，採證照片（照片中均顯
    示日期、時間、執行分隊、執勤人員臂章號碼、速限、來向
    行速、測距、地點、電射槍測速器器號）內容完整，準確度
    無疑等語，此有該舉發機關96年9 月19日公警七交字第0960
    771490號函影本1 存卷可參。是本件違規之採證儀器即雷射
    測速槍應係屬可正常使用之狀態，則該雷射測速槍所測之結
    果自應予以採信。再參以測得本件違規超速行駛之雷射測速
    槍（器號UX010182），經本院依職權向原舉發機關函查之結
    果，該儀器係由經濟部標準檢驗局於96年4 月17日檢定合格
    ，且其有效期限至97年4 月30日止，有原舉發機關96年11月
    5 日公警七交字第0960708687號函文暨其檢附之雷射測速儀
    檢定合格證書及進口廠商台灣光學有限公司資料影本各1 紙
    在卷可查。是該雷射槍既係檢測合格之儀器，其準確性應無
    疑義，該雷射測速照相儀器所測得違規之採證數值即具公信
    力，自可作為執法採證之依據。
  (二)至受處分人另辯稱：測速器於測速時雷射光波亦可能因周遭
    環境或他車經過等因素而影響測速結果之真實性或因而產生
    誤判云云。惟經本院就有關本件雷射測速儀操作時，倘受測
    對象行旁適有他車近距離行駛，有無可能因人為操作疏失導
　  致誤差或有無可能因周遭環境影響產生誤差等情函詢代理商
    台灣光學有限公司，經該公司回函本院稱：「該雷射槍測速
    器屬執法用雷射測速設備，其雷射光速集中，可經瞄準鏡紅
    色亮點對準單一目標車輛量測而不受旁邊車輛干擾。該設備
    配合照相系統並使用專業用三腳架架設使用，不易晃動，穩
    定度極佳方可拍得數百公尺外之清晰照片。且該照相系統具
    「防更改」功能，照片或數據如被更改，則此照片將無法被
    讀取、顯示或列印。」、「該雷射槍測速器係於0.3 秒內連
    續測目標物達40次之距離變化以獲得目標物之速度，且所測
    得資料必需達95% 以上符合正常距離變化，才會顯示速度數
    據，否則將出現錯誤訊息 (如量測之0.3 秒中有其他車輛穿
    過阻斷雷射光或儀器晃動測到其他車輛等)。 又如在遠距離
    （一般超過200 公尺外）受到雷射干擾器之干擾，且干擾光
    線又反射至雷射槍，則雷射槍會出現受干擾訊息。故該設備
    如受周遭環境影響產生誤差，則儀器將自動以錯誤或受干擾
    訊息出現，無法獲得測速之數據，以排除人為錯誤。該設備
    如能測得數據且拍下照片，則該數據應為照片中車輛所有無
    誤。」等語綦詳，亦有台灣光學有限公司96年11月20日台光
    字第096112001 號函文暨其檢附之該公司代理該項雷射測速
    儀原廠型錄（Micro Digi-Cam w/Ultra Lyte Compact)及該
    機種經國際警察首長協會 (IAPC) 測試，並證明根據美國交
    通部國家高速公路安全署符合雷射測速設備之所有最低功能
    規格之中、英文證明書（經臺灣士林地方法院公證處認證）
    影本各1 紙在卷可參。由上述可知，該雷射槍既只能鎖定1
    輛車，且一經鎖定後即使中途有車輛變換車道或超速，均無
    法再另行鎖定舉發，則應無受處分人所稱之測速儀器舉發失
    誤之情形。再細酌本件採證照片，所攝之受處分人駕駛汽車
    之車牌清晰可見，即便受處分人所述當時前方另有他車為真
    ，然依上開說明，該雷射測速槍之使用方式，亦無誤判受處
    分人行車速度或舉發對象失誤之可能，是本件雷射測速照相
    儀器所測得受處分人違規之數值，應可採信，受處分人上開
    所辯，洵屬無據，尚不足採。
  (三)綜上所述，本件受處分人確有汽車行駛高速公路速度超過規
    定最高速限之違規行為，事證已臻明確。從而原處分機關依
    道路交通管理處罰條例第33條第1項第1款之規定，裁處受處
    分人罰鍰3,000元，並依同條例第63條第1項第1款規定，記
    違規點數1點，並無不當，本件聲明異議為無理由，應予駁
    回。
五、據上論斷，應依道路交通管理處罰條例第87條第2項、道路
    交通案件處理辦法第19條，裁定如主文。
中　　華　　民　　國　　96　　年　　12　　月　　10　　日
　　　　　　　　　    交通法庭   法　官　簡婉倫
以上正本證明與原本無異。
如不服本裁定，應於裁定送達後5日內向本院提出抗告狀（須附
繕本）。
中　　華　　民　　國　　96　　年　　12　　月　　10　　日
　　　　　　　　　　　　  　　   書記官
